【裁判字號】    91,訴更,16
【裁判日期】    920207
【裁判案由】    分配表異議之訴
【裁判全文】
臺灣臺中地方法院民事判決  九十一年度訴更字第一六號
    原      告  丁○○
    訴訟代理人  丙○○
    被      告  乙○○
                戊○○
                台中縣稅捐稽徵處沙鹿分處
    法定代理人  甲○○
    訴訟代理人  己○○
                庚○○
                辛○○
右當事人間分配表異議之訴事件，本院判決如左：
    主      文
本院八十八年度執字第一四一三四號強制執行事件之強制執行金額計算書分配表，次
序６被告乙○○之分配金額新台幣壹佰貳拾肆萬捌仟柒佰伍拾元，應更正為新台幣捌
拾捌萬參仟肆佰肆拾玖元；次序４被告台中縣稅捐機稽徵處沙鹿分處之分配金額新台
幣肆拾萬玖仟捌佰零陸元，應更正為新台幣參拾捌萬玖仟貳佰捌拾伍元。
原告其餘之訴駁回。
訴訟費用由被告乙○○負擔四分之一，被告台中縣稅捐稽徵處沙鹿分處負擔七十分之
一，餘由原告負擔。
    事      實
甲、原告方面：
  一、聲明：
    (一)先位聲明：(1)確認被告乙○○、戊○○就本院八十八年度執字第一四一三四號
      強制執行事件參與分配請求權不存在。(2)本院八十八年度執字第一四一三四號
      強制執行事件之強制執行金額計算書分配表，次序４被告台中縣稅捐機稽徵處
      沙鹿分處之分配金額新台幣（下同）四十萬九千八百零六元，應更正為三十八
      萬九千二百八十五元。(3)訴訟費用由被告負擔。
    (二)(1)本院八十八年度執字第一四一三四號強制執行事件之強制執行金額計算書分
      配表，次序６被告乙○○之分配金額一百二十四萬八千七百五十元，應更正為
      八十七萬三千八百三十二元；次序４被告台中縣稅捐機稽徵處沙鹿分處之分配
      金額四十萬九千八百零六元，應更正為三十八萬九千二百八十五元。(2)訴訟費
      用由被告負擔。
  二、陳述：
    (一)緣原告聲請查封拍賣訴外人康雲龍所有之不動產，被告等人聲明參與分配，經
      本院民事執行處作成分配表，其分配之金額分別為被告乙○○一百二十四萬八
      千七百五十元；被告戊○○九萬三千八百八十四元；被告台中縣稅捐稽徵處沙
      鹿分處四十萬九千八百零六元。
    (二)本院民事執行處所作分配表，允許被告乙○○、戊○○參與分配，原告不服，
      已多次聲明異議，且縱認被告等人有權參與分配，本院執行處所製作之分配表
      金額計算亦有錯誤，原告依法聲明異議，經查被告三人均不同意原告之異議，
      爰依法提起訴訟。
    (三)被告乙○○部分：
      1.先位部分：
        (1)原告於本院八十八年度民執字第一四一三四號給付票款強制執行事件，聲
          請查封債務人康雲龍所有土地十六筆，經大甲地政事務所陳報鑑價結果為
          六百零九萬一千元，本院執行處所訂拍賣底價為九百九十二萬元，原本足
          夠全體債權人分配獲償，然因拍賣結果無人應買（幸福段五六一地號除外
          ），原告始以債權人之地位，聲明願照本院所訂最低底價承受，而因原告
          申報之債權本息金額僅二百二十九萬三千八百六十四元，無力承受全部拍
          賣物，故僅就一部拍賣物承受，即僅承受幸福段五一四、五一七之三、五
          六四及五八三地號等四筆土地。
        (2)被告乙○○係該民事執行事件之參與分配他債權人，其於相關查封之土地
          二次減價拍賣未拍定時，除原告承受之一部分土地外，尚有其他多筆被查
          封之土地可供其聲明承受或為其他行為，並非無財產可供執行，然於此情
          況下，被告乙○○既不願聲明承受，又不依強制執行法第九十五條第二項
          所賦與之權利，就原告未承受之其他土地，聲請停止拍賣，另行估價減價
          拍賣，坐令原告當初聲請查封之土地被啟封（指原告未承受之土地部分）
          ，塗銷查封登記，而使債務人康雲龍未啟封之財產不足抵償全部之執行債
          權。為此原告當初乃向本院民事執行處聲明異議，冀能撤回啟封，但經本
          院民事執行處認為依強制執行法第九十五條第四項規定，視為撤回執行，
          而認原告聲明異議為無理由，裁定駁回。
        (3)查此種債務人財產不足抵償之結果，並非原告所造成，而係可歸責於被告
          乙○○之怠於行使權利，依強制執行法第九十五條第二項後段之規定，被
          告乙○○之債權，對該等查封之不動產，應視為撤回執行，即不得再在原
          告承受之不動產部分參與分配，否則被告乙○○對執行所得之金額毫無一
          絲助力，卻對自己之權益不採取積極保護，反使積極保護權益之原告債權
          ，因其參與分配稀釋而受償不足，有失法律不保護權利睡著者之原則。
      2.備位部分：
        (1)依本院民事執行處所作之分配表，被告乙○○部分所分配之利息顯然計算
          有錯誤。蓋被告乙○○所分配到之利息，本應視各期本金數額個別計算為
          是，然查分配表備考欄附註九特別註明本筆利息以二十萬元之本金計算，
          但查除第一期利息按本金二十萬元計算外，自第二期起之利息以下，均按
          本金二百萬元計算，則照分配表推算，其本金高達二千萬元，顯與分配表
          所載金額係二百萬元之事實不符，其顯然誤算。
        (2)故被告乙○○得參與分配之金額，其利息部分應回歸到按每筆本金二十萬
          元計算，經計算後，被告乙○○得參與分配之金額為八十七萬三千八百三
          十二元。
    (四)被告戊○○部分：
      1.本件被告戊○○應無參與分配之權利，其理由如同前述之被告乙○○先位之
        訴之理由所述。
      2.如認被告戊○○有權參與分配，則對於被告戊○○於分配表中所得分配之金
        額，原告並無異議。
    (五)被告台中縣稅捐稽徵處沙鹿分處部分：
      1.原告對被告台中縣稅捐稽徵處沙鹿分處扣繳土地增值稅，並無異議，惟對扣
        繳之稅額，原告認與法不合，蓋依土地法稅法第三十九條第二項前段規定：
        依都市計畫法指定之公共設施保留地尚未被徵收前之移轉，準用前項規定，
        免徵土地增值稅。經查原告於強制執行事件聲明承受之四筆土地中，幸福段
        五八三號地號土地，依本院民事執行處八十九年三月三十日之拍賣公告所附
        不動產編號第十五之說明，業已編定為大甲「日南地區○○市○○道路預定
        用地，依法可免徵土地增值稅。
      2.本件被告台中縣稅捐稽徵處沙鹿分處九十年二月五日中縣稅沙二字第九００
        三一一九號函，誤將該筆公設用地一併課徵土地徵值稅，課徵金額為二萬零
        五百二十一元，顯與上開法律規定不符，故被告台中縣稅捐稽徵處沙鹿分處
        扣繳之土地增值稅金額，應減除該筆公設用地原應納之稅額，僅得扣繳三十
        八萬九千二百八十五元。
  三、證據：提出本院民事執行處九十年三月三十日八十八年度民執蘭字第一四一三
      四號通知（附強制執行金額計算書分配表）影本一件、本院民事執行處九十年
      八月六日八十八年度民執蘭字第一四一三四號函影本一件、本院民事執行處八
      十九年三月三十日八十八年度民執二字第一四一三四號公告影本一件、本院民
      事執行處九十年一月十一日八十八年度民執二字第一四一三四號函影本一件、
      本院民事執行處九十年二月十三日八十八年度民執蘭字第一四一三四號裁定影
      本一件、台中縣稅捐稽徵處沙鹿分處九十年二月五日中縣稅沙二字第九００三
      一一九號函影本一件為證。
乙、被告方面：
  壹、被告乙○○部分：
    一、聲明：(一)原告先位之訴駁回。(二)訴訟費用由原告負擔。
    二、陳述：
      (一)被告乙○○是康雲龍之債權人，所以有權參與分配。本件被告是合法行使權
        利，至於被告沒有對康雲龍的其他土地作查封，是因為其他的土地都是比較
        不好的地，而的系爭土地，是比較好的地，所以被告才積極參與分配。
      (二)至於被告乙○○參與分配的正確金額，應該減為八十七萬三千八百三十二元
        ，對於原告主張的備位聲明我可以分配的金額沒有錯，對該減少後的分配金
        額即八十七萬三千八百三十二元，被告不爭執。
  貳、被告戊○○部分：
    一、聲明：(一)原告之訴駁回。(二)訴訟費用由原告負擔。
    二、陳述：
        被告戊○○是康雲龍之債權人，所以可以依法參與分配。本件因被告調土地
        謄本發現康雲龍的土地已經查封，所以被告就直接參與分配，沒有再查封康
        雲龍的其他土地。
  參、被告台中縣稅捐稽徵處沙鹿分處部分：
      未於最後言詞辯論期日到場，惟據其先前所為之聲明及陳述稱：
    一、聲明：同意原告訴之聲明之主張。
    二、陳述：
        對於被告台中縣稅捐稽徵處沙鹿分處所得參與分配的金額，因為被告在九十
        年五月二十九日已經發函給執行處，准予免稅，所以針對執行康雲龍財產的
        分配表，被告參與分配的金額，應該是三十八萬九千二百八十五元，所以對
        原告聲明所載的金額被告不爭執。
丙、本院依職權調閱本院八十八年度執字第一四一三四號執行卷、八十八年度執字第
    二四六四二號執行卷、八十九年度執字第一一六五執行卷。
    理      由
一、本件被告台中縣稅捐稽徵處沙鹿分處未於言詞辯論期日到場，核無民事訴訟法第
    三百八十六條各款所列情形，爰依原告之聲請，由其一造辯論而為判決。
二、原告起訴主張：緣原告聲請查封拍賣訴外人康雲龍所有之不動產，被告等人聲明
    參與分配，經本院民事執行處作成分配表，其分配之金額分別為被告乙○○一百
    二十四萬八千七百五十元；被告戊○○九萬三千八百八十四元；被告台中縣稅捐
    稽徵處沙鹿分處四十萬九千八百零六元，然本院民事執行處所作分配表，允許被
    告乙○○、戊○○參與分配，原告不服，已多次聲明異議，且縱認被告等人有權
    參與分配，本院執行處所製作之分配表金額計算亦有錯誤，原告依法聲明異議，
    經查被告三人均不同意原告之異議，爰依法提起訴訟，經查(一)就被告乙○○部分
    ：1.原告於本院八十八年度民執字第一四一三四號給付票款強制執行事件，聲請
    查封債務人康雲龍所有土地十六筆，經大甲地政事務所陳報鑑價結果為六百零九
    萬一千元，本院執行處所訂拍賣底價為九百九十二萬元，原本足夠全體債權人分
    配獲償，然因拍賣結果無人應買（幸福段五六一地號除外），原告始以債權人之
    地位，聲明願照本院所訂最低底價承受，而因原告申報之債權本息金額僅二百二
    十九萬三千八百六十四元，無力承受全部拍賣物，故僅就一部拍賣物承受，即僅
    承受幸福段五一四、五一七之三、五六四及五八三地號等四筆土地；2.被告乙○
    ○係該民事執行事件之參與分配他債權人，其於相關查封之土地二次減價拍賣未
    拍定時，除原告承受之一部分土地外，尚有其他多筆被查封之土地可供其聲明承
    受或為其他行為，並非無財產可供執行，然於此情況下，被告乙○○既不願聲明
    承受，又不依強制執行法第九十五條第二項所賦與之權利，就原告未承受之其他
    土地，聲請停止拍賣，另行估價減價拍賣，坐令原告當初聲請查封之土地被啟封
    （指原告未承受之土地部分），塗銷查封登記，而使債務人康雲龍未啟封之財產
    不足抵償全部之執行債權，為此原告當初乃向本院民事執行處聲明異議，冀能撤
    回啟封，但經本院民事執行處認為依強制執行法第九十五條第四項規定，視為撤
    回執行，而認原告聲明異議為無理由，裁定駁回；3.查此種債務人財產不足抵償
    之結果，並非原告所造成，而係可歸責於被告乙○○之怠於行使權利，依強制執
    行法第九十五條第二項後段之規定，被告乙○○之債權，對該等查封之不動產，
    應視為撤回執行，即不得再在原告承受之不動產部分參與分配，否則被告乙○○
    對執行所得之金額毫無一絲助力，卻對自己之權益不採取積極保護，反使積極保
    護權益之原告債權，因其參與分配稀釋而受償不足，有失法律不保護權利睡著者
    之原則；4.另就本院民事執行處所作之分配表，被告乙○○部分所分配之利息顯
    然計算有錯誤。蓋被告乙○○所分配到之利息，本應視各期本金數額個別計算為
    是，然查分配表備考欄附註九特別註明本筆利息以二十萬元之本金計算，但查除
    第一期利息按本金二十萬元計算外，自第二期起之利息以下，均按本金二百萬元
    計算，則照分配表推算，其本金高達二千萬元，顯與分配表所載金額係二百萬元
    之事實不符，其顯然誤算，本件被告乙○○得參與分配之金額，其利息部分應回
    歸到按每筆本金二十萬元計算，經計算後，被告乙○○得參與分配之金額為八十
    七萬三千八百三十二元。(二)就被告戊○○部分：1.本件被告戊○○應無參與分配
    之權利，其理由如同前述之被告乙○○所述；2.如認被告戊○○有權參與分配，
    則對於被告戊○○於分配表中所得分配之金額，原告並無異議。(三)被告台中縣稅
    捐稽徵處沙鹿分處部分：1.原告對被告台中縣稅捐稽徵處沙鹿分處扣繳土地增值
    稅，並無異議，惟對扣繳之稅額，原告認與法不合，蓋依土地法稅法第三十九條
    第二項前段規定：依都市計畫法指定之公共設施保留地尚未被徵收前之移轉，準
    用前項規定，免徵土地增值稅。經查原告於強制執行事件聲明承受之四筆土地中
    ，幸福段五八三號地號土地，依本院民事執行處八十九年三月三十日之拍賣公告
    所附不動產編號第十五之說明，業已編定為大甲「日南地區○○市○○道路預定
    用地，依法可免徵土地增值稅；2.本件被告台中縣稅捐稽徵處沙鹿分處九十年二
    月五日中縣稅沙二字第九００三一一九號函，誤將該筆公設用地一併課徵土地徵
    值稅，課徵金額為二萬零五百二十一元，顯與上開法律規定不符，故被告台中縣
    稅捐稽徵處沙鹿分處扣繳之土地增值稅金額，應減除該筆公設用地原應納之稅額
    ，僅得扣繳三十八萬九千二百八十五元等語。被告乙○○則以：其係康雲龍之債
    權人，所以有權參與分配，本件其是合法行使權利，至於其沒有對康雲龍的其他
    土地作查封，是因為其他的土地都是比較不好的地，而的系爭土地，是比較好的
    地，所以其才積極參與分配；至於其應參與分配的正確金額，應該減為八十七萬
    三千八百三十二元，對原告所主張減少後的分配金額即八十七萬三千八百三十二
    元，其不爭執等語資為抗辯。被告戊○○則以：其係康雲龍之債權人，所以可以
    依法參與分配，本件因其調土地謄本發現康雲龍的土地已經查封，所以其就直接
    參與分配，沒有再查封康雲龍的其他土地等語為辯。被告台中縣稅捐稽徵處沙鹿
    分處則以：對於被告台中縣稅捐稽徵處沙鹿分處所得參與分配的金額，因為被告
    在九十年五月二十九日已經發函給執行處，准予免稅，所以針對執行康雲龍財產
    的分配表，被告參與分配的金額，應該是三十八萬九千二百八十五元，所以對原
    告聲明所載的金額被告不爭執等語為辯。
三、本件原告主張：緣原告聲請查封拍賣訴外人康雲龍所有之不動產，被告等人聲明
    參與分配，經本院民事執行處作成分配表，其分配之金額分別為被告乙○○一百
    二十四萬八千七百五十元；被告戊○○九萬三千八百八十四元；被告台中縣稅捐
    稽徵處沙鹿分處四十萬九千八百零六元，然本院民事執行處所作分配表，允許被
    告乙○○、戊○○參與分配，原告不服，已多次聲明異議，且縱認被告等人有權
    參與分配，本院執行處所製作之分配表金額計算亦有錯誤，原告依法聲明異議，
    經查被告三人均不同意原告之異議，爰依法提起訴訟，按原告於本院八十八年度
    民執字第一四一三四號給付票款強制執行事件，聲請查封債務人康雲龍所有土地
    十六筆，經大甲地政事務所陳報鑑價結果為六百零九萬一千元，本院執行處所訂
    拍賣底價為九百九十二萬元，原本足夠全體債權人分配獲償，然因拍賣結果無人
    應買（幸福段五六一地號除外），原告始以債權人之地位，聲明願照本院所訂最
    低底價承受，而因原告申報之債權本息金額僅二百二十九萬三千八百六十四元，
    無力承受全部拍賣物，故僅就一部拍賣物承受，即僅承受幸福段五一四、五一七
    之三、五六四及五八三地號等四筆土地，被告乙○○、戊○○係該民事執行事件
    之參與分配他債權人，其於相關查封之土地二次減價拍賣未拍定時，除原告承受
    之一部分土地外，尚有其他多筆被查封之土地可供其聲明承受或為其他行為，並
    非無財產可供執行，然被告乙○○與戊○○並未聲明承受，又未依強制執行法第
    九十五條第二項所賦與之權利，就原告未承受之其他土地，聲請停止拍賣，另行
    估價減價拍賣，坐令原告當初聲請查封之土地被啟封（指原告未承受之土地部分
    ），塗銷查封登記，而使債務人康雲龍未啟封之財產不足抵償全部之執行債權，
    為此原告當初乃向本院民事執行處聲明異議，冀能撤回啟封，但經本院民事執行
    處認為依強制執行法第九十五條第四項規定，視為撤回執行，而認原告聲明異議
    為無理由，裁定駁回，另就本院民事執行處所作之分配表，被告乙○○部分所分
    配之利息顯然計算有錯誤，蓋被告乙○○所分配到之利息，本應視各期本金數額
    個別計算為是，然查分配表備考欄附註九特別註明本筆利息以二十萬元之本金計
    算，但查除第一期利息按本金二十萬元計算外，自第二期起之利息以下，均按本
    金二百萬元計算，則照分配表推算，其本金高達二千萬元，顯與分配表所載金額
    係二百萬元之事實不符，其顯然誤算，本件被告乙○○得參與分配之金額，其利
    息部分應回歸到按每筆本金二十萬元計算，經計算後，被告乙○○得參與分配之
    金額為八十七萬三千八百三十二元，被告台中縣稅捐稽徵處沙鹿分處扣繳土地增
    值稅，其扣繳之稅額，認與土地法稅法第三十九條第二項前段規定不合，查原告
    於強制執行事件聲明承受之四筆土地中，幸福段五八三號地號土地，依本院民事
    執行處八十九年三月三十日之拍賣公告所附不動產編號第十五之說明，業已編定
    為大甲「日南地區○○市○○道路預定用地，依法可免徵土地增值稅，故本件被
    告台中縣稅捐稽徵處沙鹿分處九十年二月五日中縣稅沙二字第九００三一一九號
    函，誤將該筆公設用地一併課徵土地徵值稅，課徵金額為二萬零五百二十一元，
    顯與上開法律規定不符，被告台中縣稅捐稽徵處沙鹿分處扣繳之土地增值稅金額
    ，應減除該筆公設用地原應納之稅額，僅得扣繳三十八萬九千二百八十五元等事
    實，已為被告三人所自認，並經原告提出本院民事執行處九十年三月三十日八十
    八年度民執蘭字第一四一三四號通知（附強制執行金額計算書分配表）影本一件
    、本院民事執行處九十年八月六日八十八年度民執蘭字第一四一三四號函影本一
    件、本院民事執行處八十九年三月三十日八十八年度民執二字第一四一三四號公
    告影本一件、本院民事執行處九十年一月十一日八十八年度民執二字第一四一三
    四號函影本一件、本院民事執行處九十年二月十三日八十八年度民執蘭字第一四
    一三四號裁定影本一件、台中縣稅捐稽徵處沙鹿分處九十年二月五日中縣稅沙二
    字第九００三一一九號函影本一件為證，核屬相符，自堪信為真實。
四、茲有爭執者，係被告乙○○、戊○○二人是否得就系爭強制執行事件為參與分配
    ？經查：
  (一)按債權人依據金錢債權之執行名義，聲請就債務人之財產強制執行後，他債權人
    向執行法院請求就執行所得之金額，同受清償之意思表示，謂之參與分配，蓋因
    債務人總財產，係一切債權之總擔保，因此債權人聲請強制執行後，他債權人自
    得參加執行程序，就執行所得金額同受清償。又強制執行法第三十二條第一項規
    定：「他債權人參與分配者，應於標的物拍賣、變賣終結或依法交債權人承受之
    日一日前，其不經拍賣或變賣者，應於當次分配表作成之日一日前，以書狀聲明
    之。」同法第三十四條第一項規定：「有執行名義之債權人聲明參與分配時，應
    提出該執行名義之證明文件。」從而，他債權人聲明參與分配，若已符合上開法
    律規定之要件，該他債權人即有權就執行所得金額而受清償，非可任意予以剝奪
    。又強制執行法第九十五條規定：「經二次減價拍賣而未拍定之不動產，債權人
    不願承受或依法不得承受時，執行法院應於第二次減價拍賣期日終結後十日內公
    告願買受該不動產者，得於公告之日起三個月內依原定拍賣條件為應買之表示，
    執行法院得於詢問債權人及債務人意見後，許其買受。債權人復願為承受者，亦
    同（第一項）。前項三個月期限內，無人應買前，債權人亦得聲請停止前項拍賣
    ，而另行估價或減價拍賣，如仍未拍定或由債權人承受，或債權人未於該期限內
    聲請另行估價或減價拍賣者，視為撤回該不動產之執行（第二項）。」按本條所
    稱未拍定之不動產，係指該個別執行之不動產有該條所定之情形，因逾三個月之
    期限，無人應買或債權人未於該期限內聲請另行估價或減價拍賣者，視為撤回執
    行而言，至於其他已拍定或承受之不動產，則不得與撤回執行同視，合先敘明之
    。
  (二)經查本件原告於八十八年六月二十九日以台灣台北地方法院八十七年度促字第九
    二八八號支付命令之執行名義，聲請查封債務人康雲龍所有土地十六筆實施強制
    執行，本院分八十八年度民執字第一四一三四號清償債務之強制執行事件辦理，
    其後被告乙○○於八十九年一月十七日以台灣台北地方法院八十八年度票字第二
    ００一五號本票民事確定之裁定，具狀向本院聲明參與分配；被告戊○○則於八
    十八年十一月二十三日以台灣台北地方法院八十七年十月二十三日北院義八十七
    民執未一四一九七字第三六三一二號債權憑證，具狀向本院聲明參與分配等事實
    ，已為兩造所不爭執，並經本院依職權調閱本院八十八年度執字第一四一三四號
    執行卷、八十八年度執字第二四六四二號執行卷、八十九年度執字第一一六五執
    行卷查核無誤，則本件被告乙○○、戊○○二人就系爭本院八十八年度民執字第
    一四一三四號清償債務之強制執行事件，聲明參與分配，均合於強制執行法有關
    參與分配之規定，故本件被告乙○○、戊○○二人之參與分配，既屬適法，原告
    主張本件可歸責於被告乙○○、戊○○二人之怠於行使權利，依強制執行法第九
    十五條第二項後段之規定，其等之債權，對系爭查封之不動產，應視為撤回執行
    ，不得再在原告承受之不動產部分參與分配，令被告乙○○、戊○○二人因有在
    權利上睡著之行為，不應受法律保護而不得參與分配等語，於法均屬無據，洵無
    可採。
五、本件原告主張被告乙○○、戊○○就八十八年度民執字第一四一三四號清償債務
    之強制執行事件，原告所承受之不動產不得參與分配云云，洵無足取，茲另須說
    明者，係原告主張被告乙○○及被告台中縣稅捐稽徵處沙鹿分處之參與分配金額
    計算有誤等語，是否有據？爰說明如下：
  (一)原告及被告等人得列入分配之債權總額：
    1.就被告台中縣稅捐稽徵處沙鹿分處部分：
      原告主張上開本院八十八年度民執字第一四一三四號分配表中有關次序４被告
      台中縣稅捐稽徵處沙鹿分處扣繳土地增值稅，其扣繳與法不合，蓋原告所承受
      之幸福段五八三號土地，業已編定為大甲「日南地區○○市○○道路預定用地
      ，依土地稅法第三十九條第二項前段之規定可免徵土地增值稅，且該幸福段五
      八三號土地之土地增值稅之稅額為二萬零五百二十一元，然上開分配表所載應
      扣繳之土地增值稅四十萬九千八百零六元，並未減除該應免徵之二萬零五百二
      十一元稅款等事實，已為被告台中縣稅捐稽徵處沙鹿分處所自認，並有被告台
      中縣稅捐稽徵處沙鹿分處九十年二月五日中縣稅沙二字第九００三一一九號函
      （附本院八十八年度民執字第一四一三四號卷）可稽，則本件上開本院八十八
      年度民執字第一四一三四號分配表中次序４有關被告台中縣稅捐稽徵處沙鹿分
      處稅款之債權總額總計依法自應更正為三十八萬九千二百八十五元（000000-
      00000=389285元）。至於其得受償分配之金額，詳後述。
    2.就被告乙○○部分：
      原告主張上開本院八十八年度民執字第一四一三四號分配表中有關次序６被告
      乙○○部分，被告乙○○所分配到之利息，本應視各期本金數額個別計算為是
      ，然查分配表備考欄附註九特別註明本筆利息以二十萬元之本金計算，但查除
      第一期利息按本金二十萬元計算外，自第二期起之利息以下，均按本金二百萬
      元計算，則照分配表推算，其本金高達二千萬元，顯與分配表所載金額係二百
      萬元之事實不符，其顯然誤算，本件被告乙○○得參與分配之金額，其利息部
      分應回歸到按每筆本金二十萬元計算等事實，已為被告乙○○所自認，並經本
      院調閱上開分配表審閱無誤，原告所為前揭主張，自屬有據。故本件就系爭分
      配表次序６被告乙○○之債權總額（本金加上利息）經計算後應為二百三十八
      萬八千一百七十六元（0000000+43332+42345+41326+40340+39321+38301+3731
      5+36296+35310+34290=0000000元，元以下四捨五入，下同），上開分配表將
      被告乙○○應受償之債權總金額計算為五百四十九萬一千七百七十元，其計算
      自屬有誤，應予更正。至於其得受償分配之金額，詳後述。
    3.就被告戊○○部分：
      本件原告僅主張被告戊○○無參與分配之權，然該主張顯不足採，已如前述，
      至於兩造就上開分配表次序７被告戊○○得列入分配之債權總金額為四十一萬
      二千八百八十五元；另該分配表次序５原告所得列入分配之債權總金額為二百
      二十九萬三千八百六十四元等事實，兩造均不爭執，至於其等得受償分配之金
      額，詳後述。
  (二)本件原告及被告等人實際得受償分配之金額：
    1.本件原告係於八十九年十二月七日以底價即二百三十四萬一千一百元承受系爭
      四筆土地，另本件原告之聲請強制執行之費用為五萬二千八百六十四元、被告
      乙○○之聲請參與分配之執行費為一萬四千零六十八元、被告台中縣稅捐稽徵
      處沙鹿分處應扣繳之土地增值稅款為三十八萬九千二百八十五元（以上經合計
      總額為等情，已如前述或經本院調卷審閱無訛，上開債權依法均應優先受償，
      合先敘明之。茲另就原告及被告等人應分配之金額說明如下。
    2.被告台中縣稅捐稽徵處沙鹿分處部分：
      按被告台中縣稅捐稽徵處沙鹿分處就土地增值稅部分於爭強制執行事件中得優
      先受償，然受償總金額為三十八萬九千二百八十五元乙情，業如前述，故就上
      開分配表次序４被告台中縣稅捐機稽徵處沙鹿分處之分配金額四十萬九千八百
      零六元，自應更正為三十八萬九千二百八十五元。原告此部分之主張，洵屬有
      據。
    3.被告乙○○、戊○○及原告部分：
      (1)按本件原告係以二百三十四萬一千一百元承受，則扣除應優先受償之執行費
        及增值稅等金額（即分配表次序１至４）後，剩餘一百八十八萬四千七百四
        十七元（0000000-00000-00000-000285=0000000元）可供一般債權人即原告
        、被告乙○○、戊○○等三人依債權比例分配受償，又原告與被告乙○○及
        戊○○等三人之債權總額合計為五百零九萬四千九百二十五元（0000000+
        0000000+412885=0000000元）。
      (2)則被告乙○○依其債權比例所得分配之金額為八十八萬三千四百四十九元（
        0000000x0000000/0000000=883449元）。
      (3)被告戊○○依其債權比例所得分配之金額為十五萬二千七百三十七元（
        0000000x412885/0000000=152737元）。
      (4)原告依其債權比例所得分配之金額為八十四萬八千五百六十一元（0000000x
        293864/0000000=848561元）。
六、從而，本件原告先位之訴所為主張，就被告乙○○及戊○○部分，為無理由，應
    予駁回。另就被告台中縣稅捐稽徵處沙鹿分處部分，因原告並不爭執被告台中縣
    稅捐稽徵處沙鹿分處參與分配之權利，則其聲明就對同一被告台中縣稅捐稽徵處
    沙鹿分處部分，自無將理論上不相容之數請求，在同一訴訟程序合併主張之情形
    ，故原告對被告台中縣稅捐稽徵處沙鹿分處提起本件預備之訴，顯然有誤，然因
    原告本意係在爭執被告台中縣稅捐稽徵處沙鹿分處之得受分配之金額，該訴訟雖
    非預備之合併，然本院仍得就原告之主張逕予審理。至於就系爭分配表所載分配
    金額部分，依前揭所述，原告主張系爭分配表次序４被告台中縣稅捐機稽徵處沙
    鹿分處之分配金額四十萬九千八百零六元，應更正為三十八萬九千二百八十五元
    乙節，於法有據；另就原告所主張系爭分配表次序６所載被告乙○○之分配金額
    為一百二十四萬八千七百五十元係屬錯誤乙情，亦屬有據，惟就被告乙○○所得
    分配之正確金額，經本院核算後，應為八十八萬三千四百四十九元，本件原告雖
    主張應更正為八十七萬三千八百三十二元，然因分配表異議之訴勝訴時，法院應
    宣示變更原分配表，或命執行法院重新製作分配表，其性質上屬形成之訴，其訴
    訟標的為原告主張分配表上被告之分配額及原告之分配額，與法律規定不一致，
    亦即對分配表之異議權，故就原告所主張之分配表之異議權，如認有理由，即應
    為原告勝訴之判決，至於異議後該分配表之製作，自應由法院逕於宣示變更或命
    執行法院重新製作，是故，針對原告所主張分配表異議之實際金額，本應由法院
    或執行法院依法重為正確無誤之計算並重新製作分配表，故如原告所主張分配表
    之異議權，如有理由，法院自應為原告勝訴之判決，並就分配表之金額依發為正
    確之計算，而不受原告聲明之拘束，蓋原告之計算如違背數理計算之法則（如加
    減乘除有誤），就該錯誤，法院自有更正之義務，而非受限於原告之聲明不可，
    本上所述，本件就被告乙○○所得受之分配金額，經本院核算後，既應為八十八
    萬三千四百四十九元，而非原告所聲明之八十七萬三千八百三十二元，本院自可
    不受其聲明之拘束，逕予變更為正確之金額。
七、末查，對系爭分配表，其就被告戊○○及原告部分所得受之分配金額，原告固不
    爭執而未有所聲明，然因本件被告台中縣稅捐稽徵處沙鹿分處及乙○○部分因分
    配金額有誤，應予更正，就更正後所剩餘之金額，則由原告及被告乙○○、戊○
    ○等人分配，從而，經依法計算後，原告及被告戊○○之金額均應有所增加，經
    核算後原告依其債權比例所得分配之金額應為八十四萬八千五百六十一元，而被
    告戊○○依其債權比例所得分配之金額應為十五萬二千七百三十七元，然因就原
    告及被告戊○○二人部分，原告並未為起訴之聲明，就該部分自應由執行法院依
    法就本判決所示金額重新作成分配表為宜，附予敘明。
八、據上論結，本件原告之訴為一部有理由、一部無理由，依民事訴訟法第七十九條
    但書、第八十五條第一項但書，判決如主文。
中      華      民      國    九十二    年      二      月      七      日
                                    臺灣臺中地方法院民事第三庭
~B法      官  李悌愷
右為正本係照原本作成
如不服本判決，應於判決送達後二十日內，向本院提出上訴狀。
中      華      民      國    九十二    年      二      月      七      日
~B法院書記官  洪加芳


司法院資訊處製作；財團法人民間司法改革基金會備份。
